臺灣臺中地方法院刑事判決　96年度重訴緝字第69號
公　訴　人　臺灣臺中地方法院檢察署檢察官
被　　　告　乙○○
　　　　　　　　　　（
選任辯護人　劉佳田律師
上列被告因毒品危害防制條例案件，經檢察官提起公訴（94年度
偵字第6077號），本院判決如下：
    主    文
乙○○共同運輸第一級毒品，處有期徒刑拾肆年。扣案之第一級
毒品海洛因拾參包（其中拾包淨重共計陸佰捌拾玖點玖陸公克，
包裝袋拾個共重伍拾參點貳壹公克；另外參包淨重共計零點捌參
公克，包裝袋參個共重壹點伍伍公克），沒收銷燬之；ADIDAS牌
運動鞋及LA NEW牌休閒鞋各壹雙，均沒收之。
    事  實
一、乙○○明知海洛因為毒品危害防制條例第2條第2項第1款所
    規定之第一級毒品，不得製造、運輸、販賣、施用或持有，
    且係行政院依懲治走私條例第2條規定所公告之「管制物品
    項目及其數額」甲項第4款規定管制進出口之物品，竟與大
    陸地區綽號「小虎」之真實姓名年籍不詳台灣籍成年男子，
    基於自大陸地區運輸第一級毒品海洛因及私運管制物品進
    口之共同犯意聯絡，由乙○○以提供全程花費之代價，邀同
    丙○○（業經本院判處有期徒刑十二年，現上訴中）以幫忙
    攜帶皮包為由，於民國94年3月24日16時35分許，搭乘中華
    航空CI803班機，一同自桃園縣中正國際機場出境，前往香
    港轉赴大陸地區。飛抵大陸地區後，乙○○先於同年月25日
    晚間，在大陸地區廣東省東莞市厚街鎮之文怡夜總會，向綽
    號「小劉」之真實姓名年籍不詳成年男子，以人民幣2000元
    之代價，自行購得第一級毒品海洛因3包（淨重共計0.83 公
    克，空包裝重1.55公克），藏放於其所有並穿著之La new
    牌休閒鞋鞋底夾層中，欲私運入境台灣地區。乙○○再於同
    年3月30日12時許，在大陸地區廣東省東莞市厚街鎮某處，
    向綽號「小虎」拿取鞋底底層挖空而夾藏有第一級毒品海洛
    因10包（淨重共計689.96公克，包裝共重53.21公克，純度
    58.33%）之adidas牌運動鞋1雙，交予丙○○穿著，委其穿
    著該鞋入境台灣地區，入境台灣地區後，乙○○會再以電話
    與之聯絡，丙○○明知海洛因屬於毒品危害防制條例第2條
    第2項第1款所規定之第一級毒品，亦為行政院公告之甲項管
    制物品，依法不得運輸、持有及私運進口，猶甘冒犯罪之風
    險而應允之，與乙○○直接、與綽號「小虎」間接，共同基
    於私運管制進口之第一級毒品海洛因入境台灣地區之犯意聯
    絡，換穿該雙adidas牌運動鞋，於同日15時10分許，乙○○
    與丙○○，一同搭乘復興航空公司GE372班機轉經澳門，於
    同日17 時50分許抵達桃園中正國際機場，入境台灣地區，
    而將上開第一級毒品海洛因即管制物品私運進口。因高雄地
    方法院檢察官已有情報，乃指揮行政院海岸巡防署海岸巡防
    總局南部地區巡防局屏東機動查緝隊（下稱屏東機動查緝隊
    ）、法務部調查局高雄市調查處、海岸巡防署桃園機動查緝
    隊及財政部台北關稅總局等人員，在中正機場第一航廈入境
    檢查室第9號應申報檯當場查獲乙○○及丙○○，並扣得綽
    號小虎所有、丙○○所穿著之運動鞋1雙及夾藏於鞋底之海
    洛因10 包，與乙○○所有、所穿著之休閒鞋1雙及夾藏於鞋
    底之海洛因3包。
二、案經屏東機動查緝隊報告台灣台中地方法院檢察署檢察官偵
    查起訴。
    理  由
一、訊據被告乙○○固坦承以提供全程花費之代價，邀同同案被
    告丙○○以幫忙攜帶皮包為由，而於94年3月24日16時35 分
    許搭乘中華航空CI803班機，自桃園縣中正國際機場出境前
    往香港轉赴大陸地區，並於上揭時、地，以人民幣二千元之
    代價，購買如上揭之物，並將之夾藏於所穿之休閒鞋中入境
    ，另與丙○○入境時，於其等所穿之休閒鞋、運動鞋底查獲
    上開海洛因三包、十包等情不諱，惟矢口否認有何自行、共
    同運輸毒品、私運管制物品進口之犯行，辯稱：其並不知該
    三包係海洛因，也不知道丙○○所穿之該運動鞋鞋底夾藏有
    十包海洛因，其只是委請丙○○一起去幫忙帶皮件而已，並
    未叫丙○○換穿該雙adidas牌運動鞋，是小虎將鞋拿給丙○
    ○穿的等語，其並未與小虎、丙○○有何運輸毒品、私運管
    制物品進口之犯意聯絡等語。惟查：
（一）被告乙○○及丙○○於前揭時、地被查獲時，自其等所穿
      著之La new牌休閒鞋及adidas牌運動鞋之鞋墊內，搜索扣
      得者均以塑膠袋包裹之第一級毒品海洛因各為3包及10包
      等情，有財政部台北關稅局94年3月30日北稽檢移字第094
      01 00182、0940100183號函及屏東機動查緝隊扣押物品目
      錄表各一紙附卷可稽。上揭扣案物品經送法務部調查局鑑
      定結果為：送驗白粉3包及10包均含第一級第6項毒品海洛
      因成分，分別合計淨重0.83公克、空包裝重1.55公克及
      689點96公克、空包裝重53點21公克，純度百分之58點33
      ，純質淨重402點45公克，有該局94年5月24日及6月9日調
      科壹字第120015834號、第000000000號鑑定通知書各一份
      附卷可參（見偵查卷第120、122頁）。又上揭扣案之第一
      級毒品3包及10包均為粉末狀，有前述鑑定通知書及查獲
      相片（見偵卷第51及81頁）可考，並有La new牌休閒鞋及
      adidas牌運動鞋各一雙扣案可資佐證。足認被告潼長汎及
      丙○○確於前開時、地自大陸地區轉機澳門挾帶上開第一
      級毒品海洛因入境臺灣，於入境通關檢查時被查獲，要無
      疑義。
（二）證人即本件承辦調查員廖竣毅證稱：「由乙○○所申用門
      號0000000000與台籍男子林學文之大陸門號000000000000
      0號電話曾經有通聯，本處隨即於94年2月21日起向陳建和
      檢察官聲請對該門號通訊監察，後來於94年3月22日陸續
      有監控到乙○○與該門號林學文多次討論以身體夾藏方式
      走私毒品回臺灣販售，並陸續發現乙○○透過旅行社代丙
      ○○訂機位，潼、蕭二人於94年3月24日共同搭乘華航Ｃ
      Ｉ803班機至大陸，於是我們便向陳建和檢察官聲請發函
      至入出境管理局，俟該二人入境時協請海關對該二人實施
      嚴檢，該二人於94年3月30日入境時，搭乘復興航空Ｇ137
      2班機，當場被海關人員在丙○○鞋底與乙○○鞋底均發
      現海洛因毒品，當時我們專案小組有納編海巡署屏東機動
      查緝隊，於是由該隊負責移送。」、「（何時發現被告與
      林學文有聯繫？）94年3月22日乙○○自大陸回台時即以
    　前述0955門號與林學文有通聯。根據該通聯內容，我們研
      判林學文可能將毒品夾藏在鞋子內，後來我們果然在潼、
      蕭二人鞋底發現毒品。）」、「（對乙○○實施通訊監察
    　時，發現其除與林學文有聯繫外，是否還有發現其與其他
      大陸人士聯繫？）根據乙○○94年3月22日回台後與大陸
    　方面通聯內容，本處研判除了林學文尚有他人，但本處並
      無法確認林學文以外之人之身分。」、「（剛才你提到乙
      ○○代丙○○訂機位，這個監聽內容是否可以詳述？）乙
    　○○於94年3月23日晚上20時45分52秒撥打電話至0000000
      000，乙○○向接電話的小姐詢問，94年3月24日何時有飛
      機可搭乘至大陸，乙○○有特別詢問下午4點半以後是否
      有機位，該小姐表示要乙○○過十分鐘後聯絡，潼某於94
      年3月23日下午9時10分39秒同樣撥打前述04電話，主要內
      容是乙○○要該女子幫其代訂二張中華航空94年3月24日
      16時35分ＣＩ803班機機位Ｌ艙機票二張，乙○○在電話
      內陳述自己的英文名字ＴＵＮＧＣＨＡＮＧＦＡＮ，另外
      一位搭乘者中文名字是丙○○，第三通電話是94年3月23
      日下午9時20分（筆錄誤載為30分)34 秒乙○○向不知名
      男子（持用手機門號0000000000）詢問丙○○的手機號碼
      000000 0000，最後一通電話，94年3月23日下午9時28分
      29秒乙○○向前述女子告知丙○○的英文名字ＨＳＩＡＯ
      ＣＨＩＵＳＨＥＮＧ與行動電話門號00000000 00，以上
      便是乙○○幫丙○○訂位的過程。」、「（提示監察譯文
      第二頁裡面提到要嘛就整雙鞋子給他，大家當面秤清楚，
      這些監聽文件，你們是否就是認為他們會把毒品藏在鞋子
      內入境？）是」（以上均見本院九十五年九月四日審判筆
      錄），並有上開通訊監察書、通聯資料、監察譯文、錄音
      帶附卷可參，且經本院勘驗上開監聽錄音帶通話內容與監
      察譯文相符，而從上述被告乙○○與大陸對方通話之監察
      譯文中確有談及鞋子、約定見面時間、帶同一人過去及為
      同案被告丙○○訂機票等語，核與被告乙○○於警偵詢時
      均供陳：該adidas球鞋及內藏之海洛因，是綽號小虎，於
　    94年3月30日中午12時許，在大陸廣東省東莞厚街鎮○○
      ○○道路上交給其的，並交代其回台後會打電話通知其交
      給誰等語大致相符。而且亦確於94年3月30日17時50分，
      被告乙○○與丙○○入境臺灣時，於入境通關檢查時查獲
      上揭毒品海洛因，更顯上開證人廖竣毅之證述可堪採信。
      再者，同案被告丙○○於偵查中檢察官訊問時供陳：該
      adidas球鞋是乙○○交給其穿的，乙○○說等其回到台灣
      後，他會打電話給其，其再將該鞋子交給他等語（見94
      年偵字第6077號第65頁）也核與上述監察譯文情節相符。
      從而可知：就同案被告丙○○上開所查獲之毒品海洛因而
      言，被告乙○○一開始即與綽號小虎者接觸，於拿取夾藏
      海洛因之鞋後交由同案被告丙○○穿由台，並與丙○○約
      定返台後如何拿取該雙夾藏有海洛因之鞋，顯見其係綽號
      小虎者直接接觸之人，其與綽號小虎有共同基於自大陸地
      區轉機澳門運輸第一級毒品海洛因及私運管制物品進口之
      犯意聯絡，及行為分擔。更可徵被告乙○○辯稱：其不知
      道丙○○所穿之該運動鞋鞋底夾藏有十包海洛因，其只是
      委請丙○○一起去幫忙帶皮件而已，並未叫丙○○換穿該
      雙adidas牌運動鞋，是小虎將鞋拿給丙○○穿的等語，其
      並未與小虎有何運輸毒品、私運管制物品之犯意聯絡及行
      為分擔等語，與本院所查事證有違，不足採信。
（三）被告乙○○與同案被告丙○○於本院審理時均陳：本次之
      大陸行係由被告乙○○以提供全程花費之代價，邀同同案
      被告丙○○幫忙攜帶皮包回台等語，惟同案被告丙○○於
      本院95年度重訴字第1164號審理時供陳：「我與乙○○到
      大陸後，就在飯店住一晚，隔天早上去乙○○大陸租的房
      子，乙○○在那裡等人，下午安排我到他租屋附近的飯店
      住，乙○○就回他租屋處，吃飯時，他才來帶我，其餘我
      都在飯店看電視，過幾天後，要搭飛機時，他帶我去一個
      吃東西的餐廳，他說要去拿鞋子，拿完後，他就與他認識
      的朋友開車來載我去搭飛機，鞋子我是在車上穿的，就開
      始搭車到機場，就劃位登機，只有託運乙○○的那件行李
      。」等語（見本院九十五年九月二十二日審判筆錄），自
      此以觀，既被告乙○○係要同案被告丙○○幫忙攜帶皮包
      回台為由，始邀丙○○一同至大陸，然何以丙○○至大陸
      後什麼事都沒做，只是單純的在大陸地區吃住而已，同案
      被告丙○○為一成年人豈可能不生疑？又此次之大陸行同
      案被告丙○○於本院95年度重訴第1164號審理時供陳：去
      大陸時，沒有帶任何行李，回台時亦沒帶任何行李等語。
      至此同案被告丙○○顯然極易意識到何以與其前往的目的
      （攜帶皮包）不同，再加以同案被告丙○○於自大陸轉機
      澳門要返台之際，什麼都沒帶，然被告乙○○卻反而只要
      同案被告丙○○穿一雙鞋而已，同案被告丙○○豈有不生
      疑係夾藏毒品之類之物？又同案被告丙○○苟係意在試穿
      該鞋，實無必要從大陸要登機之際開始試穿，至台灣一出
      機場就即刻返還該鞋，蓋試穿之目的在於測試鞋子的軟硬
      度，舒適度，必然需要以各種角度加以感受、彎折或用力
      跑步，然該雙鞋係經加工，二個鞋墊均有刀痕，並底層已
      遭挖空，一經平踏或行走，極易感受得到與正常不同，況
      同案被告所穿者乃每隻鞋墊下裝著各為五包的海洛因粉末
      ，排列上必然無法平整，大小、重量、軟硬度，更顯與一
      般鞋子不同，苟加以折磨必然會使外包裝之塑膠袋有破損
      之風險，然從查獲相片（見偵查卷第五十一頁）可知該十
      包海洛因，外包裝完整而無破損之情形，苟被告乙○○未
      事先交代其小心行路極易造成破損，而衍生不可收拾之狀
      況，被告乙○○豈敢冒如此之風險？況上開海洛因淨重共
      計689.96公克，重量非小，價值不菲，非有可相當的掌控
      或可信賴之人，實不可能任令無關之人穿戴。在在均顯示
      同案被告丙○○明知鞋內夾藏海洛因，猶應允之，公訴人
      認被告丙○○雖不能確認乙○○所交付之鞋底夾藏海洛因
      ，猶甘冒風險而應允之乙節，尚屬誤認，附此敘明。另再
      參酌上述一（二）之論述，就同案被告丙○○上開所查獲
      之毒品海洛因而言，可徵被告乙○○與同案被告丙○○顯
      亦有犯意聯絡，及行為分擔。是以，被告乙○○辯稱：其
      並未與丙○○有何運輸毒品、私運管制物品進口之犯意聯
      絡等語，亦不足採信。
（四）被告乙○○於94年3月24日16時35分許搭乘中華航空CI803
      班機，自桃園縣中正國際機場出境前往香港轉赴大陸地區
    　。飛抵大陸地區後，被告乙○○先於同年月25日晚間，在
      大陸地區廣東省東莞市厚街鎮之文怡夜總會，向綽號「小
      劉」之真實姓名年籍不詳成年男子，以人民幣2000元之代
      價，自行購得第一級毒品海洛因3包（淨重共計0.83公克
      ，空包裝重1.55公克），藏放於其所有並穿著之La new牌
      休閒鞋鞋底夾層中，欲私運入境台灣地區等情，已據被告
      乙○○於警、偵訊時供陳在卷，而被告又係自行夾藏上開
      之物，且上開之物確係海洛因亦已如前述，則被告乙○○
      豈有不知之理？被告乙○○事後翻異其詞，辯稱不知係海
      洛因等語，顯係卸責之詞，不足採信。
（五）綜上所述，被告乙○○所辯不足採信，本件事證明確，被
      告乙○○犯行堪予認定，應依法論科。
二、新舊法比較
  　　　被告乙○○行為後，刑法於94年2月2日修正公布，於95
        年7月1日施行。按行為後法律有變更者，適用行為時之
        法律，但行為後之法律有利於行為人者，適用最有利於
        行為人之法律，現行刑法第2條第1項定有明文。刑法第
        2條本身雖經修正，但刑法第2條既屬適用法律之準據法
        ，本身尚無比較新舊法之問題，應一律適用裁判時之現
        行刑法第2條規定以決定適用之刑罰法律，核先敘明。
        又以本次刑法修正之比較新舊法，應就罪刑有關之共犯
        、未遂犯、想像競合犯、牽連犯、連續犯、結合犯，以
        及累犯加重、自首減輕暨其他法定加減原因（如身分加
        減）與加減例等一切情形，綜其全部罪刑之結果而為比
        較（參見最高法院九十五年度第八次刑庭會議決議）。
        經查：
      1.刑法第33條第5款關於罰金刑原規定：「主刑之種類如
        下：五、罰金：1元以上。」，業經修正為：「主刑之
        種類如下：五、罰金：新臺幣1千元以上，以百元計算
        之」，依修正後之法律，毒品危害防制條例第4條第1項
        之併科罰金刑，最高為新臺幣1000萬元、最低為新臺幣
        1000元，懲治走私條例第2條第1項之併科罰金刑，最高
        為新臺幣3百萬元、最低為新臺幣1000元。然依被告行
        為時之修正前刑法第33條第5款規定之罰金刑最低額1元
        計算，則毒品危害防制條例第4條第1 項及懲治走私條
        例第2條第1項之併科罰金刑，其等之最高額均不變，最
        低額則均為銀元1元即新臺幣3元。因此，比較上述修正
        前、後之刑罰法律，自以被告行為時關於科處罰金刑之
        法律較有利於被告。
      2.刑法第28條共犯之規定，於94年1 月7 日修正、95年7
        月1 日施行前之規定為：「二人以上共同實施犯罪之行
        為者，皆為正犯」；現行刑法之規定則為：「二人以上
        共同實行犯罪之行為者，皆為正犯」。揆諸本條之修正
        理由係為釐清陰謀共同正犯、預備共同正犯、共謀共同
        正犯是否合乎本條規定之正犯要件。本案被告乙○○與
        丙○○及綽號「小虎」之成年男子間共同運輸第一毒品
        之犯行，均屬實行犯罪行為之正犯，比較上述修正前、
        後之刑罰法律，對於被告而言並無有利或不利之影響，
        逕行適用裁判時法。
      3.刑法第55條想像競合之規定，於94年1 月7 日修正、95
        年7 月1 日施行前之規定為：「一行為而觸犯數罪名，
        從一重處斷」；現行刑法之規定則為：「一行為而觸犯
        數罪名者，從一重處斷，但不得科以較輕罪名所定最輕
        本刑以下之刑」。刑法第59條於94年1 月7 日修正、95
        年7 月1 日施行前之規定為：「犯罪之情狀顯可憫恕者
        ，得酌量減輕其刑」；現行刑法之規定則為：「犯罪之
        情狀顯可憫恕，認科以最低度刑仍嫌過重者，得酌量減
        輕其刑」。現行刑法第55條但書係科刑之限制，為法理
        之明文化，現行刑法第59條係法院就刑之裁量及酌減審
        認標準見解之明文化，均非屬法律之變更（參見最高法
        院九十五年度第八次刑庭會議決議）。
      4.修正前刑法第64條規定「死刑不得加重。死刑減輕者，
        為無期徒刑，或為十五年以下十二年以上有期徒刑。」
　　　　；修正前刑法第65條規定「無期徒刑不得加重。無期徒
  　　　刑減輕者，為七年以上有期徒刑。」而修正後之刑法第
    　　64條規定「死刑不得加重。死刑減輕者，為無期徒刑。
      　」、第65條則規定「無期徒刑不得加重。無期徒刑減輕
        者，為二十年以下十五年以上有期徒刑。」是依修正後
        刑法第2條第1項之規定，應以修正前刑法對被告較有利
        ，故本案此部分應適用修正前刑法第64條、第65條之規
        定，此合先敘明。
      5.綜合上述，上開條文修正前、後之比較，除第28條、第
        55條、第59條逕行適用現行裁判時法外，95年7月1日修
        正施行後之刑法規定並未有利於被告，揆諸前揭最高法
        院決議及修正後刑法第2條第1項前段、後段規定之「從
        舊、從輕」原則，其餘自應適用被告行為時之法律，即
        修正前刑法之相關規定予以論處。
三、按海洛因係毒品危害防制條例第2條第2項第1款規定之第一
    級毒品，且係行政院依懲治走私條例第2條公告之「管制物
    品項目及其數額」甲項第四款所列之管制進出口物品。核被
    告所為，係犯毒品危害防制條例第4條第1項之運輸第一級毒
    品罪及懲治走私條例第2條第1項之私運管制物品進口罪。被
    告持有第一級毒品海洛因之低度行為，為運輸之高度行為所
    吸收，不另論罪。又按共同正犯之意思聯絡，原不以數人間
    直接發生者為限，即有間接之聯絡者，亦包括在內，本件被
    告乙○○與綽號小虎者之成年男子係直接接觸，亦與同案丙
    ○○就其所運輸之第一級毒品海洛因係直接接觸，同案被告
    丙○○雖未與綽號小虎者之成年男子接觸，而係間接聯絡即
    透過乙○○，依上揭意旨乃屬共同正犯之範疇，是被告乙○
    ○與同案被告丙○○、綽號「小虎」之成年男人間，就同案
    被告丙○○上開犯行間，有犯意之聯絡及行為之分擔，為共
    同正犯。被告乙○○一行為同時觸犯上開共同及自行之運輸
    與私運毒品罪名，為想像競合犯，應從一重之運輸第一級毒
    品罪處斷。另被告乙○○係遭綽號小虎之利用而應允私運毒
    品海洛因入台，犯罪情節居於次要者，雖非微量，惟數量亦
    非很多，與一般毒梟運輸毒品少者數千公克，多者以公斤計
    比較，其犯罪情節較諸大量走私運輸毒品以牟取暴利之人顯
    有重大差異，另自行私運毒品海洛因入台之量淨重不到一公
    克並不多，觸犯法定刑為死刑或無期徒刑之重罪，情輕法重
    ，科以最輕之刑，仍嫌過重，客觀上足以引起一般人之同情
    ，從而依據司法院大法官釋字第262號解釋之意旨，並依被
    告客觀之犯行與主觀之惡性二者加以考量，對被告處以有期
    徒刑，已符犯罪情狀尚堪憫恕之情事，並可達防衛社會之目
    的，爰依刑法第59條規定酌量減輕其刑。審酌被告整體犯罪
    之動機、目的、犯罪之手段，智識程度，私運毒品海洛因之
    數量，甫進入臺灣即被查獲，對國家社會造成之侵害程度及
    犯後態度等一切情狀，量處如主文所示之有期徒刑。
（三）扣案之第一級毒品海洛因13包（其中10包淨重共計689.96
      公克、另外3包淨重共計0.83公克；連同包裝袋10個共重
      53.21公克、另外包裝袋3個共重1.55公克，其內仍有微量
      毒品殘留，除非完全洗淨，否則就粉末而言，並無證據顯
      示可以完全剝離），均應依毒品危害防制條例第18條第1
      項前段規定諭知沒收銷燬之。另扣案之LA NEW牌休閒鞋壹
      雙係被告乙○○所有供本次夾藏運輸毒品所用物；adid
      as牌運動鞋壹雙，為新品，於監聽時復已知悉要以夾藏在
      鞋底之方式私運，顯見係綽號小虎之共犯事先購置準備，
      應屬其所有，且係其交予被告乙○○，乙○○再交予共犯
      丙○○供夾藏運運輸毒品所用之物，爰依毒品危害防制條
      例第19條第1項宣告沒收。
據上論斷，應依刑事訴訟法第299 條第1 項前段，毒品危害防制
條例第4條第1項、第18條第1項前段、第19條第1項，懲治走私條
例第2條第1項、第11條，刑法第2條第1項前段、第11條、第28條
、第55條、第59條，修正前刑法第65條第2項，判決如主文。
本案經檢察官甲○○到庭執行職務
中　　　華　　　　民　　　國　 96  年  3   月  23    日
                  臺灣臺中地方法院刑事第十一庭
                  　　　　　　　審判長　法　官  吳進發
                  　　　　　　　　　　　法　官  王世華
                  　　　　　　　　　　　法　官  丁智慧
中　　　華　　　　民　　　國　 96  年  3   月  23    日
（得上訴）
                                        書記官  巫偉凱
附錄本案論罪科刑法條全文：
